【裁判字號】    97,交聲,151
【裁判日期】    970528
【裁判案由】    聲明異議
【裁判全文】
臺灣臺南地方法院交通事件裁定         97年度交聲字第151號
異議人即    甲○○
受處分人
上列受處分人因違反道路交通管理處罰條例案件，對於交通部公
路總局嘉義區監理所台南監理站民國97年2月22日所為之裁決處
分（處分案號：嘉監南字第裁74-ZDR003578號）聲明異議，本院
裁定如下：
    主  文
原處分撤銷。
甲○○汽車所有人，汽車行駛於應繳費之公路，不依規定繳費，
處罰鍰新台幣參仟元。
    理  由
一、原處分意旨略以：受處分人即異議人甲○○（下稱異議人）
    所有車牌號碼七Ｊ－二０六二號自小客車，於民國九十六年
    一月二十一日五時在新市收費站北向第七車道，因行駛於應
    繳費之公路，不依規定繳費（無卡片或其他問題致未完成扣
    款，九十六年一月二十一日五時過違規地點，經通知補繳，
    繳費期限九十六年三月二十日止未補繳），經內政部警政署
    國道公路警察局開單舉發後，再由原處分機關即交通部公路
    總局嘉義區監理所台南監理站以違規事實明確，依道路交通
    管理處罰條例（下稱處罰條例）第二十七條第一項之規定，
    裁處異議人罰鍰新臺幣（下同）六千元。
二、本件異議意旨略以：異議人上開車輛已於九十六年六月七日
    過戶他人，但監理站於九十七年二月二十日才寄違規書，異
    議人認為不妥，為此聲明異議等語。
三、按汽車駕駛人之行為有行經設有收費站之道路，不依規定停
    車繳費，當場不能或不宜攔截製單舉發者，得逕行舉發；且
    第一項逕行舉發，應記明車輛牌照號碼、車型等可資辨明之
    資料，以汽車所有人為被通知人製單舉發；汽車行駛於應繳
    費之公路、橋樑、隧道或輪渡，不依規定繳費者，處汽車所
    有人或駕駛人三千元以上六千元以下罰鍰，並追繳欠費，處
    罰條例第七條之二第一項第一款、第四項、第二十七條第一
    項分別定有明文。
四、經查：
（一）警方舉發本件違規時（即九十六年一月二十一日），上開
      車號七Ｊ－二０六二號自小客車之車主仍為異議人甲○○
      無誤，有汽車車主歷史查詢表及違規查詢報表各一紙在卷
      可稽。再者，異議人於九十六年三月二十日經警逕行舉發
      行駛於應繳費之公路，不依規定繳費之違規事實，有內政
      部警政署國道公路警察局公警局交字第ZDR0 03578號舉發
      違反道路交通管理事件通知單及舉發採證照片各一紙附卷
      可佐。從而，異議人上開違規事實洵堪認定，原處分機關
      以異議人為被通知人製單舉發，核無違誤。
（二）次依違反道路交通管理事件統一裁罰基準及處理細則（下
      稱處理細則）第二條（即違反道路交通管理事件統一裁罰
      基準表）及第四十一條之規定可知，違反道路交通管理事
      件之裁罰基準，係以當事人接到違規舉發通知書後，「有
      無逾越到案日期繳納罰款及到案與否」，為設定裁決罰鍰
      數額準據之一，故行為人有無於到案日期前繳交罰鍰或到
      案與否，對於行為人究應處以較低額或較高額之罰鍰，本
      具有相當之決定性。另因違反道路交通管理事件之處罰為
      一行政秩序罰，其對於違規之行為人所為之處罰，顯然影
      響行為人之權利義務，性質上為負擔之行政處分，是其應
      有行政法基本原則之要求—即行政行為應遵循公正、公開
      與民主之程序，確保依法行政原則，以保障人民權益，增
      進人民對行政之信賴（此亦為行政程序法第一條開宗明義
      所揭示），故為保障違反道路交通管理事件行為人之權益
      ，舉發單位本應於舉發通知單上，詳為記載「應到案日期
      」及「應到案處所」，以利行為人得遵期到案繳交罰款，
      或對其違規之行為有陳述、爭執之機會。然本件舉發通知
      單前因郵務機關以異議人新址不明退回後，嗣於九十六年
      八月三日，始再由內政部警政署國道公路警察局以公警四
      交字第０九六０四九一五三二號函公示送達等情，有卷附
      該局之上開函文及函附之公示送達清冊可參，則異議人顯
      然無從根據該舉發通知單上之「應到案日期（即九十六年
      七月十五日）」及「應到案處所（即台南監理站）」等內
      容，遵期到案繳交罰款，或對其違規之行為有陳述、爭執
      之機會。基此，原處分機關就此疏漏並未依循處理細則第
      三十條第一項之相關規定，加以審查並要求舉發單位補正
      而另行通知異議人，即逕以上述違規事實明確，而對異議
      人處以法定最高額之罰鍰六千元，經核於法尚非適當。
五、綜上所述，異議人所有之上開自用小客車，於前揭時、地，
    行駛於應繳費之公路，不依規定繳費之違規事實雖可認定，
    然原處分機關並未查明本件交通違規事件之舉發通知單尚未
    合法送達予異議人，即逕行裁處異議人法定最高額之罰鍰，
    原裁決自有未洽，異議人之異議為有理由，應由本院將原處
    分撤銷，依處罰條例第二十七條第一項，並參酌違反道路交
    通管理事件統一裁罰基準表之規定，裁定如主文第二項所示
    之處罰，以資適法。
六、據上論結，應依道路交通管理處罰條例第八十七條第二項、
    道路交通案件處理辦法第二十條前段，裁定如主文。
中    華    民    國    97    年    5     月    28    日
                  交通法庭法  官  鍾邦久
以上正本證明與原本無異。
如不服本裁定應於送達後5日內向本院提出抗告狀。
                          書記官  蔡明峰
中    華    民    國    97    年    5     月    28    日


司法院資訊處製作；財團法人民間司法改革基金會備份。
